【裁判字號】    98,撤緩更,1
【裁判日期】    980423
【裁判案由】    聲請撤銷緩刑
【裁判全文】
臺灣板橋地方法院刑事裁定             98年度撤緩更字第1號
聲  請  人  臺灣板橋地方法院檢察署檢察官
受  刑  人  甲○○
上列聲請人因受刑人強制猥褻案件，聲請撤銷緩刑，經本院於民
國九十八年二月二日以九十八年度撤緩字第二０號裁定撤銷緩刑
，受刑人不服，提起抗告，經臺灣高等法院於九十八年三月二日
以九十八年度抗字第一四二號撤銷原裁定，發回本院更行審理，
本院更為裁定如下：
    主  文                                              
聲請駁回。
    理  由                                              
一、聲請意旨略以：受刑人甲○○因犯強制猥褻案件，經本院以
    九十五年度訴字第一八三七號（偵查案號九十五年度偵字第
    六七五六號）判處有期徒刑十月，緩刑二年，於九十六年三
    月二十日確定。該受刑人竟於緩刑期內即九十七年三月十二
    日，另犯共同行使偽造特種文書罪，經臺灣臺北地方法院於
    九十七年十一月三日以九十七年度簡字第三九八七號判決處
    得易科罰金之拘役三十日，於九十七年十一月二十四日判決
    確定。已合於刑法第七十五條之一第一項第二款所定得撤銷
    緩刑宣告之原因，爰依刑事訴訟法第四百七十六條規定聲請
    撤銷上開緩刑之宣告等語。
二、按刑法第七十五條之一第一項第二款規定：「受緩刑之宣告
    而有下列情形之一，足認原宣告之緩刑難收其預期效果，而
    有執行刑罰之必要者，得撤銷其宣告：二、緩刑內因故意犯
    他罪，而在緩刑期內受得易科罰金之有期徒刑、拘役或罰金
    之宣告確定者。」考其立法意旨略以：關於緩刑之撤銷，現
    行法第七十五條第一項固已設有二款應撤銷之原因；至得撤
    銷緩刑之原因，則僅於保安處分章內第九十三條第三項與撤
    銷假釋合併加以規定，體例上不相連貫，實用上亦欠彈性，
    爰參酌德國及奧地利現行立法例增訂得撤銷緩刑之原因，其
    中現行關於緩刑前或緩刑期間故意犯他罪，而在緩刑期內受
    得易科罰金之有期徒刑之宣告者，列為應撤銷緩刑之事由，
    因認過於嚴苛，而排除第七十五條應撤銷緩刑之事由，移列
    至得撤銷緩刑事由，俾使法官依被告再犯情節，而裁量是否
    撤銷先前緩刑之宣告。其次，如有前開事由，但判決宣告拘
    役、罰金時，可見行為人仍未見悔悟，有列為得撤銷緩刑之
    事由，以資彈性適用，爰於第一項第一款、第二款增訂之。
    且本條採用裁量撤銷主義，賦予法院撤銷與否之權限，特於
    第一項規定實質要件為「足認原宣告之緩刑難收其預期效果
    ，而有執行刑罰之必要」，供作審認之標準。亦即於「得」
    撤銷緩刑之情形，法官應依職權本於合目的性之裁量，妥適
    審酌被告所犯前後數罪間，關於法益侵害之性質、再犯之原
    因、違反法規範之情節是否重大、被告主觀犯意所顯現之惡
    性及其反社會性等情，是否已使前案原為促使惡性輕微之被
    告或偶發犯、初犯改過自新而宣告之緩刑，已難收其預期之
    效果，而確有執行刑罰之必要，此與刑法第七十五條第一項
    所定二款要件有一具備，即毋庸再行審酌其他情狀，應逕予
    撤銷緩刑之情形不同，合先敘明。
三、經查：
(一)本件依聲請人撤銷緩刑聲請書中所載，僅謂受刑人甲○○於
    緩刑期內再犯行使偽造特種文書罪，而受得易科罰金之拘役
    三十日之宣告確定，足認該受刑人不知悔悟自新，原宣告之
    緩刑難收其預期效果，而有執行刑罰之必要等語，惟聲請人
    對於該受刑人如何符合刑法第七十五條之一所定「足認原宣
    告之緩刑難收其預期效果，而有執行刑罰之必要」之實質要
    件，除提出上開臺灣臺北地方法院九十七年度簡字第三九八
    七號刑事簡易判決及檢察官聲請簡易判決處刑書外，並未提
    出其他證據以供證明符合撤銷緩刑之實質要件，則聲請人據
    以聲請撤銷上揭緩刑，已值斟酌，且該受刑人原宣告之緩刑
    是否已難收其預期效果而有撤銷其緩刑宣告之必要，即有研
    求之餘地。
(二)查受刑人甲○○於九十四年十月二十三日犯強制猥褻案件，
    經本院於九十六年二月八日以九十五年度訴字第一八三七號
    判處有期徒刑十月，緩刑二年，於九十六年三月二十九日判
    決確定在案；其又於緩刑期間內之九十七年三月十二日在臺
    北縣新莊市○○路五一四巷六七號一樓之影印邦有限公司，
    要求該公司負責人簡志豪偽造國立臺灣師範大學九十六年度
    第一學期成績證明單，並記載其學期平均成績為八十二分，
    簡志豪因無該技術，乃轉介賴建任處理，三人因此共同基於
    行使偽造私文書之犯意，由賴建任以甲○○提出之真正國立
    臺灣師範大學九十六年度第一學期成績證明單為範本，使用
    電腦設計軟體描繪初稿後，以電子郵件寄送電腦檔案予甲○
    ○審閱，因甲○○發覺其中仍有多處需要修改，乃透過簡志
    豪告知賴建任，賴建任則於修改完竣後交付偽造之國立臺灣
    師範大學九十六學年度第一學期成績單三份與甲○○，甲○
    ○則於收受後，提交與國立臺灣師範大學，用以申請九十七
    學年度中等學校教育學程，而犯刑法第二百十六條、第二百
    十二條之行使偽造特種文書罪，經臺灣臺北地方法院於九十
    七年十一月三日以九十七年度簡字第三九八七號判處拘役三
    十日，如易科罰金以新臺幣一千元折算一日，嗣於九十七年
    十一月二十四日確定等事實，有上揭刑事判決、刑事簡易判
    決書二件及臺灣高等法院被告前案紀錄表一件在卷足憑。茲
    本件受刑人甲○○於緩刑期間另犯上開行使偽造特種文書罪
    ，固確未謹慎行事，然其犯後即於九十七年六月四日主動至
    臺灣臺北地方法院檢察署自首，經檢察官循線查悉上情，並
    因受刑人甲○○之供述而查獲其他共犯即簡志豪、賴建任等
    情，此觀之上開九十七年度簡字第三九八七號判決及所引用
    之檢察官聲請簡易判決處刑書之記載自明，並經本院職權調
    取臺灣臺北地方法院檢察署九十七年度他字第五五七八號、
    第六一五八號、九十七年度偵字第一七六三九號、第一七六
    四０號卷證及訊問筆錄核閱屬實；且上開九十七年度簡字第
    三九八七號刑事簡易判決亦認受刑人甲○○符合自首之要件
    ，依法減輕其刑，而從輕酌處拘役三十日，有上開判決正本
    可憑，顯見該受刑人犯後主動向檢察官自首，進而接受裁判
    ，已有悔悟之意，其惡性尚非重大；復佐以該受刑人再犯上
    開偽造特種文書案件與原宣告緩刑之強制猥褻案件，二者之
    犯罪型態、原因、侵害法益及社會危害程度並不相同，且先
    後二案犯罪時間相距已達約二年四月，期間受刑人尚無任何
    其他犯行，並長期從事社會公益活動（見上開偵查卷附之捐
    血、捐款及擔任志工紀錄之相關資料），顯見該受刑人之行
    為並無反社會性之表現，尚難僅因其後另犯上開行使偽造特
    種文書罪，即推認已達無從期待其能悔改警惕而有一再危害
    社會疑慮之嚴重程度。再者，本件受刑人因上開偽造特種文
    書犯行，已遭到就讀之國立師範大學為退學處分，業經本院
    向上開大學政治研究所查明屬實，有本院辦理刑事案件電話
    記錄查詢表在卷可稽，顯見該受刑人因竄改成績證明單之事
    件而受到退學之嚴厲處分，應已對其產生警惕之效果，且該
    受刑人嗣於九十七年十一月二十七日入伍服役，預計於九十
    八年十一月五日退伍等情，亦據其於本院調查時陳述在卷，
    並有卷附個人兵籍資料查詢結果資料可稽，參酌「法院加強
    緩刑宣告實施要點」規定，可認該受刑人確有暫不執行首開
    強制猥褻案件所宣告刑期為適當之原因；此外，聲請人即未
    提出受刑人有何非將緩刑撤銷予以執行刑罰，否則即難收其
    預期效果之具體事證，故本件應認尚未達到足認原宣告之緩
    刑難收其預期效果，致有須撤銷緩刑宣告予以執行刑罰之必
    要程度，是本件檢察官聲請撤銷受刑人之緩刑宣告，尚非有
    據，為無理由，應予駁回。
據上論斷，應依刑事訴訟法第二百二十條，裁定如主文。
中    華    民    國    98    年    4     月    23    日
                  刑事第十二庭  法  官  楊志雄
以上正本證明與原本無異
如不服本裁定應於送達後五日內向本院提出抗告狀
                                書記官  陳春銘
中    華    民    國    98    年    4     月    23    日

司法院資訊處製作；財團法人民間司法改革基金會備份。
